臺灣高等法院民事判決　　　　　　　　　　　　　　九十三年度上更(一)字第四七號
　　上　訴　人　乙○○
　　訴訟代理人　謝清福律師
　　被 上訴 人　甲○○
　　訴訟代理人　林孜俞律師
　　複 代理 人　李佳玲律師
右當事人間請求損害賠償事件，上訴人對於中華民國九十年六月十九日臺灣台北地方
法院八十九年度訴字第五０七四號第一審判決提起上訴，經最高法院發回更審，本院
於九十三年八月九日言詞辯論終結，茲判決如下：
    主      文
原判決關於駁回上訴人後開第二項之訴，與命負擔該訴訟費用部分廢棄。
被上訴人應再給付上訴人新台幣參拾柒萬貳仟柒佰捌拾元，及自民國八十九年七月二
十一日起至清償日止，按週年利率百分之五計算之利息。
其餘上訴駁回。
廢棄部分第一、二審及發回前第三審訴訟費用，由被上訴人負擔；駁回部分第二審及
發回前第三審訴訟費用由上訴人負擔。
    事      實
甲、上訴人方面：
一、聲明：
  (一)原判決除確定部分外廢棄。
  (二)右廢棄部分，被上訴人應再給付上訴人新台幣（下同）三百三十二萬九千八百六
    十五元，及自民國八十九年七月二十一日起至清償日止，按年息百分之五計算之
    利息。
二、陳述：除與原判決及本院前審判決記載相同者外，補稱：
  (一)上訴人之母係上訴人照顧與僱請鐘點看護，惟自車禍斷手後，事實已無法自行照
    顧，此時聘請看護已變成保護吾母生命所必需及責任。視車禍前後看護費倍增，
    足證傷後之看護費全屬係增加生活所需之費用，並不能因之前有請看護而認為必
    須扣除其前之費用。且上訴人手傷並非完全復原至車禍前之狀況，手內仍有鋼板
    縫合在內，二年內無法正常使用左手，無法抱上訴人之母上床下床上車下車淋浴
    便溺更衣餵食，況且上訴人係多重殘障者，發生意外時如何求救，故此時看護係
    絕對維持吾母生命所必需。又上訴人母親係因此二年期內因缺乏看
    身亡，足證顯係被上訴人車禍導致上訴人喪失照顧能力所致。
  (二)被上訴人所疑之車禍前時數多，車禍後看護時數少，按依前呈劉琇瑗看護費之表
    列，並非事實，純因期間政府施行周休二日及勞基法規定縮短工作日數，但有延
    長時數，至於假日則迫使上訴人拜託親友前來照顧，依九十二年台上字第一六二
    六號判解「由親屬看護時，雖無現實看護費之支出，亦應認被害人受有相當之損
    害而得向加害人請求賠償。」，故精神撫慰金亦含有此一部份並未過高。
  (三)浮洲橋工程因財務問題停工日在八十八年十二月底，均係在二個月休養期之後甚
    久，上訴人絕無可能在休養期中或休養期後立即復原生龍活虎，抬背起攝影機材
    攀架越牆去拍片。又拍攝後並非立即可以交片，並須進行繁雜之後製作。故得盛
    公司副總經理雖有電話催告上訴人交片，但上訴人根本無法交出符合合約之完整
    影片。至於八十八年十二月底該公司發生財務問題係該公司內部事務，影片合約
    既未中止即與上訴人無關。
  (四)評鑑之正式名稱為「交通部重大工程施工品質評鑑」。而評鑑並非針對影片，影
    片祇是臨時被借去做評鑑會上的簡報工具之一而已，所以評鑑並不是這二個影片
    合約的目的，只是過程中臨時發生的事項而已。二個合約其目的是：(1)供作技術
    學術紀錄及施工過程那裡沒做好，如何解決及修改工法的過程。(2)供作得盛公司
    工程人員技術訓練及做檢討錯誤之借鏡。(3)供作日後得盛公司展示業績爭取新工
    程。(4)供作日後承包政府公共工程承攬時審核證明之用。(5)萬一災害發生時供作
    責任鑑定。故影片甚為重要但須完整才有用，上訴人僅負責工程影片製作並提供
    著作財產權，並不負責得盛公司如何使用本影片或做評鑑或ＩＳＯ工作。
  (五)合約訂於八十四年，其時交通部並未選定中華電信大樓作工程評鑑，吾人如何能
    未卜先知預知八十六年八月此工程會蒙交通部選定為重大模範工程？另一個浮洲
    橋工程則為何沒做工程評鑑？若被上訴人之說成理，那為何要拍浮洲橋工程？得
    盛莫非傻瓜浪費大筆錢去拍沒有用的影片？ＩＳＯ認證更與影片風牛馬不相及，
    ＩＳＯ純係審查公司之組織、信譽、財務、資本等，均與影片無干。又評鑑會結
    束後即將影片帶回，得盛並未擁有該影片，亦未支付任何報酬。足證被上訴人車
    禍傷害上訴人，致使上訴人無法完成影片，從而違反合約不能獲取報酬，其因果
    關係至明。
  (六)被上訴人現在台新銀行工作底薪即與上訴人三十五年年資歷相同，但台新銀行每
    年加發年終優厚獎金津貼、績效獎金、春節獎金（最高五十個月最低二十四個月
    ）、業務獎金、優利存款、消費貸款、購屋補助、旅遊補助、社團活動及午餐等
    ，均未列出，顯係隱匿，故其薪資與上訴人懸殊。
三、證據：除援用第一審及本院前審所提立證方法外，補提台新國際商業銀行簡介、
    診斷證明書、各項工程進度表、錄影帶內容摘要照片、檢舉函影本各一份為證，
    並聲請訊問證人簡如泉。
乙、被上訴人方面：
一、聲明：
  (一)上訴駁回。
  (二)如受不利判決，被上訴人願供擔保請准免為假執行。
二、陳述：除與原判決及本院前審判決記載相同者外，補稱：
  (一)按損害與侵權行為須具有相當因果關係，診斷證明書費並非因侵權行為所發生之
    損害，兩者並無相當因果關係，此業經最高法院六十六年度第五次民庭庭推總會
    議決議(二)肯認在案，上訴人請求診斷證明書費六百八十元，於法有違。
  (二)本件車禍發生於八十八年九月二十二日，車禍發生當時，工程業已接近完工，上
    訴人並未舉證說明在車禍發生後得盛公司何時通知伊前往拍攝，又得盛公司表示
    八十八年已不需該影片，足推知得盛公司顯然未通知上訴人拍攝影片，上訴人無
    法完成拍製影片顯與本件車禍無關。若得盛公司果真欲其交付影片，上訴人之前
    所拍攝之影片亦應已完成接近百分之百，所剩餘未拍攝者應佔極小之比例，且該
    極小比例之部份應係完工之實況拍攝，顯非不能於上訴人恢復勞動能力時（八十
    八年十二月）再加以拍攝。則上訴人於八十八年十二月尚可交付完整之影片，該
    影片又顯非對得盛公司無意義，上訴人據此請求全部報酬之損失，亦非合理。
  (三)縱使上訴人因本件車禍而無法拍攝八十八年九月二十日至十一月間之施工過程，
    由於在該期間並無實施評鑑，而得盛公司亦已取得ＩＳＯ認證，足資證明該期間
    之施工項目顯然並非拍攝紀錄片合約所要求之項目，否則得盛公司豈有不要求上
    訴人就該期間之施工項目再行補拍之理？至於證人證稱得盛公司莊健治副總有通
    知乙○○提出影片云云，亦與常理不符。蓋得盛公司早已通過評鑑與ＩＳＯ認證
    （代表得盛公司已保有影片），已無任何動機與理由要求上訴人再交付影片，且
    得盛公司既是財務有問題而且沒有急需，怎會去通知上訴人交付對得盛公司已無
    關緊要之影片而增加自己之負擔？縱得盛公司曾通知上訴人交付影片，惟按上訴
    人已完成接近百分之百之拍攝工作，為何未將影片交付得盛公司審核？得盛公司
    果真需要影片，為何不繼續催促上訴人交付？因此，得盛公司是否還需要影片、
    是否通知上訴人交付影片，事實已昭然若揭。
  (四)得盛公司既是為評鑑與申請ＩＳＯ認證之目的委託上訴人拍攝紀錄片，則得盛公
    司通知上訴人交付影片並利用影片通過評鑑與ＩＳＯ認證，自應視同得盛公司已
    依約審核認可上訴人所交付之影片。從而，上訴人已依合約之目的，完成拍攝與
    交付影片之義務，上訴人自得請求得盛公司給付合約報酬，至於得盛公司未給付
    上訴人報酬，應屬得盛公司與上訴人合約糾紛範疇，與本件車禍尚無因果關係。
  (五)浮洲橋工程未完成拍攝，實因得盛公司與業主之問題致工程無法完成，上訴人無
    法確定可獲得此部份酬勞，與本件系爭車禍毫無因果關係，上訴人此部分之請求
    ，不應准許。至於上訴人停工之前已拍攝之影片自應向得盛公司請求支付酬勞，
    上訴人捨此不為轉向被上訴人求償，令人不解！
  (六)本件係上訴人於原審刑事庭提起附帶民事訴訟，其於刑事附帶民事起訴狀請求四
    百五十二萬九千六百六十八元即已包含請求財物損失費用，並非於移送民事庭後
    始為追加，該部份應未繳納裁判費，故此部份請求與刑事訴訟法第四百八十七條
    之規定不符。至於移送民事庭後始為追加之部份為其他費用，並非財物損失。
三、證據：除援用第一審及本院前審所提立證方法外，補提臺灣台北地方法院提存所
    提存書、國庫存款收款書影本各一份為證。
    理      由
一、上訴人起訴主張：民國八十八年九月二十二日下午六時五十分許，被上訴人駕駛
    車號ＡＤＧ─九五五號重型機車，沿台北市○○區○○路由西往東方向行駛至景
    華街口處，本應注意車前狀況，隨時採取必要之安全措施，及轉彎車應讓直行車
    先行，並遵守交通號誌之指示行車，又非不能注意，竟疏未注意，於前開交岔路
    口貿然右轉往景華街方向行駛，撞倒同方向騎乘腳踏車欲直行之上訴人，致上訴
    人受有左手尺橈骨開放性骨折之傷害及衣物之毀損。被上訴人前開過失傷害犯行
    ，業經原法院刑事庭以八十九年度店交簡字第三一七號判決有罪確定在案。為此
    依侵權行為之法律關係，求為命對造給付醫療費用二十三萬一千五百五十元、喪
    失或減少勞動能力之損害二百十六萬元、薪資損失九萬八千六百二十四元、增加
    生活上必須支出之費用四十七萬二千一百零五元、結婚賀儀損失三十二萬元、財
    物損失（包括腳踏車、攝影器材、衣服鞋襪等）二萬七千六百元、慰撫金及營養
    費一百二十萬元，合計四百五十萬九千八百七十九元，並自起訴狀繕本送達翌日
    起至清償日止按年息百分之六計算利息之判決（第一審法院判命被上訴人應給付
    二十三萬三千四百七十元及利息，而駁回乙○○其餘之訴，上訴人就其敗訴部分
    在三百八十四萬八千七百九十元及利息範圍內，提起上訴，其餘四十二萬七千六
    百十九元及利息，則未據上訴人聲明不服，已告確定。至被上訴人亦就其所受敗
    訴部分聲明不服。嗣經本院前審將第一審法院所命被上訴人之給付，於超過二十
    一萬九千三百七十元及利息部分廢棄，並駁回廢棄部分上訴人在第一審之訴，與
    上訴人其餘上訴，上訴人不服，上訴第三審，經最高法院就其中三百三十二萬九
    千八百六十五元及利息部分廢棄發回，其餘請求則經最高法院駁回上訴人之上訴
    而確定。則上訴人請求被上訴人給付二十一萬九千三百七十元及利息部分業經確
    定，另上訴人請求被上訴人再給付之金額，於逾三百三十二萬九千八百六十五元
    及利息部分，亦已確定。歷審請求、判決及發回之項目與金額，與發回後本院審
    理之範圍，則詳如附表一）。
二、被上訴人則以：本件車禍之發生，係上訴人騎乘腳踏車未讓被上訴人所騎乘且已
    轉彎之機車先行，而撞及被上訴人機車之車尾，被上訴人並無過失可言。縱認被
    上訴人有過失，惟被上訴人於車禍發生前機車已行駛達中心處開始轉彎，依道路
    交通安全規則第一百零二條第六款後段之規定，上訴人之腳踏車應讓被上訴人之
    機車先行，乃上訴人未能讓被上訴人之機車先行，亦屬與有過失。至上訴人所請
    求之醫療費用中之證明書費，並非被上訴人因侵權行為所發生之損害；又上訴人
    未交付影片予訴外人得盛營造股份有限公司（下稱得盛公司），係因得盛公司未
    通知其交付，而非未拍製完成，上訴人未能證明其係因本件車禍而無法完成影片
    之拍製並交付，其請求工作損失一百九十六萬元，並無理由。另上訴人在車禍受
    傷前即已雇人為伊母看護，其請求之增加照顧其母之看護費二十九萬六千五百八
    十五元，亦不應准許，資為抗辯。
三、上訴人主張被上訴人於八十八年九月二十二日下午六時五十分許，騎乘車號ＡＤ
    Ｇ－九五五號重型機車，沿台北市○○區○○路由西往東方向行駛，途經景華街
    口處，本應注意車輛行駛時，應注意車前狀況，隨時採取必要之安全措施，及汽
    機車行駛至交岔路口，轉彎車應讓直行車先行，並遵守交通號誌之指示行車，依
    當時情形又無不能注意之情事，竟疏於注意，未留意車道左右車輛行駛之狀況，
    貿然右轉往景華街方向行駛，致撞倒同方向上訴人所騎乘直行之腳踏車，致上訴
    人人車倒地，因而受有左手尺橈骨開放性骨折之傷害及衣服器物等損壞之事實，
    業據其提出交通事故肇事原因初步分析研判表、道路交通事故調查報告、台北市
    立萬芳醫院診斷證明書、器物受損照片為證（見本院前審卷第一三九頁、第一三
    八頁，本院卷第七九頁，第一審卷第一七二頁），且被上訴人於行經台北市○○
    區○○路與景華街交岔路口時，因貿然右轉致撞及騎乘腳踏車之上訴人，致上訴
    人受有傷害，其刑事部分，並經台北地院新店簡易庭以過失傷害，判處拘役四十
    日確定等情，並為被上訴人所是認（見第一審卷第十三頁），則被上訴人所辯係
    上訴人騎乘腳踏車未讓被上訴人所騎乘已達中心處欲轉彎之機車先行，而撞及被
    上訴人機車之車尾云云，並不可採。按車輛行駛時駕駛人應注意車前狀況，隨時
    採取必要安全措施，及汽車行駛交岔路口，轉彎車應讓直行車先行，並遵守交通
    號誌之指示行車，道路交通安全規則第九十四條第三項、第一百零二條第一項第
    六款各定有明文，被上訴人駕車自應注意上述道路交通安全規則，且依當時路況
    ，又無不能注意之情形，竟疏未注意，以致肇事，致上訴人受傷及所有器物受損
    ，被上訴人有過失甚明。且其過失駕駛行為，核與被害人之受傷及受有損害間，
    具有相當因果關係，其過失傷害侵權行為堪以認定。又本件車禍係因被上訴人騎
    重型機車貿然右轉行駛，非上訴人所能預見避免，上訴人對本件車禍之發生，並
    無過失可言，被上訴人所辯上訴人就損害之發生或擴大，與有過失，並不可採。
四、按故意或過失，不法侵害他人之權利者，負損害賠償責任。又不法侵害他人身體
    或健康者，對於被害人因此喪失或減少之勞動能力或增加生活上之需要時，應負
    損害賠償責任。又不法侵害他人身體、健康、名譽、自由、信用、隱私、貞操，
    或不法侵害其他人格法益而情節重大者，被害人雖非財產上之損害，亦得請求賠
　　償相當之金額。民法第一百八十四條第一項前段、第一百九十三條第一項、第一
　　百九十五條第一項前段分別定有明文。本件被上訴人就損害之發生有過失，上訴
    人本於侵權行為之法律關係，請求被上訴人賠償其所受損害，自屬有據。又本件
    上訴人所請求之項目、金額，除經最高法院發回之醫藥費中證明書費六百八十元
    、喪失或減少勞動能力之損害一百九十六萬元、增加看護上訴人母親支出之費用
    二十九萬六千五百八十五元、財物損失二萬二千六百元，與慰撫金一百零五萬元
    部分外，其餘部分業經判決確定，茲本院僅就該發回部分上訴人之請求應否准許
    ，分述如下：
  (一)醫療費用中證明書費六百八十元部分：
    上訴人因本件車禍受傷住院治療所支出之證明書費，雖非因侵權行為直接所受之
    損害，然係上訴人為證明醫療所必要之費用，且係因被上訴人之侵權行為所引起
    ，即為上訴人所受損害之一部份，上訴人請求被上訴人給付證明書費六百八十元
    ，即非無據，應予准許。
  (二)喪失或減少勞動能力之損害中一百九十六萬元部分：
    上訴人請求因本件受傷致無法持續拍製並履行與得盛公司間，關於交通部電信總
    局綜合服務大樓暨信義局區地下停車場工程紀錄片合約，及臺灣省政府交通處公
    路局一一四線浮洲橋改建工程紀錄片合約，分別損失金額各為九十八萬元，合計
    一百九十六萬元，固據提出其於八十四年四月五日、六月二日與得盛公司所簽訂
    二份合約書為證（見第一審卷第四五頁、第四六頁）。然查：
  (1)八十四年四月五日之拍攝浮洲橋改建工程紀錄片合約，因得盛公司於八十八年底
    發生（按財務）問題，已停止拍製，得盛公司與業主（按發包者）的問題大概解
    決不了，做不下去等情，業據證人即得盛公司負責人曾盛雄於第一審證述明確（
    見第一審卷第一八七頁），則就此部分影片未完成拍攝，與本件車禍之發生並無
    因果關係，上訴人請求被上訴人給付，即屬無據。至證人簡如泉雖於本院證稱：
    兩部影片的拍攝費用沒有支付，本件上訴人沒有交付影片，據我了解，公司的莊
    副總是有通知交付影片的等語（見本院卷第六二、六三頁），但證人亦於本院證
    稱浮州橋建案，伊並不清楚（同前卷第五八頁），且該工程得盛公司負責人曾盛
    雄既已證稱與業主的問題解決不了做不下去，簡如泉所稱公司莊副總有要求上訴
    人提出影片，核與常情有違，且要求上訴人提出影片公司即應支付報酬，對已無
    法進行下去之建案而言，既無必要且反陷得盛公司於應支付報酬之不利之境，是
    簡如泉此部分證述，難為有利於上訴人之認定。故縱認上訴人因本件事故而無法
    完成浮州橋建案之紀錄影片拍攝工作，亦與其無法獲得得盛公司支付之報酬，無
    相當之因果關係，上訴人請求被上訴人賠償此部分之損害，不應准許。至上訴人
    已完成部分之拍攝，得否另向得盛公司請求報酬，要屬另一問題，非本件得審酌
    。
  (2)關於八十四年六月二日之電信總局大樓暨地下停車場紀錄片合約部分，上訴人雖
    依施工進度拍攝，前開工程於八十八年十一月底完工，上訴人尚未拍攝完成及收
    到款項，業經證人曾盛雄、簡如泉證述屬實（見第一審卷第一八七頁，本院前審
    卷第一二八頁、第一五八頁，本院卷第五七頁）。而本件事故發生於八十八年九
    月二十二日，上訴人於同年月三十日出院，出院後二個月內不宜從事粗重工作，
    包括攝影方面之工作，固亦有台北市立萬芳醫院函可佐（見第一審卷第一五七頁
    ）。另於上訴人因本件事故受傷之八十八年九月底，前開工程主體工程大約已完
    工百分之九十九，已據簡如泉證述在卷（見本院前審卷第一五九頁，本院卷第六
    一、六二頁），故自本件車禍事故受傷後二個月內，上訴人無法親自拍攝前開工
    程最後完工之大約百分之一部分，雖堪認定。然證人簡如泉並證稱：「（上訴人
    拍攝到九月二十日，從九月二十日到十一月之間還有何工程要作？）高架地板、
    輕隔間、還有些裝潢的木櫃。」、「（隔間是否包括裡面的骨架？）輕隔間裡面
    有骨架。」、「這些骨架經過裝潢包裝後，在拍攝過程是拍不到的。」（見本院
    卷第五八頁、第五九頁），顯見自上訴人因本件事故受傷後，縱認就僅剩餘之約
    百分之一工程之輕隔間包裝鋼構部分，無法親自到場拍攝，但簡如泉亦證稱：「
    十四樓結構施工過程大同小異，如果有一個樓層沒有拍攝到，那麼下個樓層有拍
    攝到的話，就符合我們的要求。」、「‧‧‧至於與評鑑或是認證無關的項目縱
    然沒有拍攝到，也不必要求補拍，但是每個施工項目都要拍到。」等語（見本院
    卷第六十頁、第六一頁），顯見依上訴人事故受傷時之工程進度，直至系爭工程
    於十一月底完工前，縱認上訴人於受傷後二個月無法親自到場拍攝，但亦非不得
    於完工前補拍攝。況縱然簡如泉證稱：「‧‧‧只有乙○○一人才有辦法拍，因
    乙○○有這個專長所以才會找他拍」，但簡如泉亦稱：「但是我們公司沒有約定
    一定要乙○○本人拍‧‧‧」等語（見本院前審卷第一二八頁），亦可見縱上訴
    人無法親自拍攝，此期間亦非不可自行僱用有相同專長之人為其進行拍攝，以完
    成系爭工程之全部拍攝紀錄。況縱認拍攝合約未約明係為評鑑或取得ＩＳＯ認證
    ，然參酌簡如泉證稱：因交通部指定這個建案（按指電信總局大樓暨地下停車工
    程）作工程評鑑，因此必須把整個工過程紀錄下來，另因（得盛公司）要取得Ｉ
    ＳＯ認證，所以也將這個建案的工程紀錄等語（見本院卷第六十頁），而該工程
    業評鑑為優等，得盛公司亦已通過認證（同前卷第六二頁）等情，上訴人雖無法
    完成最終約百分之一工程之拍攝，惟拍攝影片之主要目的已達，上訴人是否全然
    無法請求報酬，亦非無疑。且簡如泉所證稱據伊了解，得盛公司莊副理有通知（
    上訴人）交付影片，以當時得盛公司財務狀況及對影片需要情形而言，有違常情
    ，不足憑信，並如前述。上訴人復未舉證證明已向得盛公司請求支付報酬，因無
    法提出影片而遭拒絕，且終經確定無法取得任何報酬，則縱其未取得報酬，亦難
    認與被上訴人因過失致其受有傷害間有相當之因果關係，上訴人請求被上訴人此
    部分合約未取得之報酬，亦不應准許。
　(三)增加生活上必須支出即上訴人看護其母之看護費用二十九萬六千五百八十五元部
    分：
　(1)上訴人主張其因無法自行照顧老母（劉琇瑗）需另尋他人看護之看護費二十九萬
    六千五百八十五元（至八十九年六月止已付十萬七千五百八十五元，預估至九十
    年九月二十二日之費用為600元／日×21天／月×15個月共十八萬九千元），已
    據提出中華民國紅十字會（下簡稱紅十字會）范貴枝、王換所出具之收據、獎卿
    大台北居家護理所居家照顧服務同意書、代收款項收條、存款收據為證（見第一
    審卷第四九頁至第五一頁）。再經原審向紅十字會查詢該會派員看護其母情形，
    由該會所提供資料顯示（見第一審卷第一三三頁），上訴人之母於八十八年七月
    二十七日起，即由訴外人楊小姐通報申請紅十字會派員看
    十一日。而依八十八年七月二十六日之居家照顧服務個案會單載：「案主（即劉
    琇瑗）年紀大又有多種老人慢性病，有失智現象，雖自己可行動，但較緩慢，大
    小便偶而失禁，白天無家人可照顧，所以需有人長期照顧較安全，除了申請喘息
    服務外，其餘自付費」等情（見第一審卷第一三七頁）等語，且依照護頻率為每
    週六次，每次五小時，時間為下午一時至六時（見第一審卷第一三四頁），堪認
    上訴人之母在系爭車禍發生前即已須聘請紅十字會人員看
    上訴人上班時間。雖另依八十八年十月四日照會單所載（見第一審卷第一三八頁
    ），上訴人自八十八年十月四日起更換服務員，照護頻率改為每週五次，每次四
    小時，但凡此均見上訴人之母因年紀大又有氣喘等多種老人慢性病，有失智現象
    ，行動遲緩，大小便偶而失禁需有人長期照顧，而此種照顧不應有白天與夜間之
    分，是於上訴人白天上班期間須請人看護，夜間則由上訴人照料等情，自可採信
    。
  (2)惟依台北市社會局老人服務中心接案表所載（見第一審卷第一三五頁），上訴人
    母親於吃飯、上下床、室內走動、穿衣服、上廁所、洗澡等方面並無困難，僅因
    年事已高，常忘了關瓦斯，找不到回家的路，而需要人在一旁照料，故上訴人縱
    因左手臂骨折，或於一年半或兩年無法從事較為粗重工作，但就一般居家鎖事，
    尚非不得一旁照料，而無須再另行僱請於夜間看護之必要。上訴人所因二年內無
    法正常使用左手，無法抱上訴人之母上床下床上車下車淋浴便溺更衣餵食，及託
    親友照顧等語，尚屬無據。
  (3)再參酌如前所述，本件並未因上訴人其受傷，而增加申請照護其母之時數與頻率
    ，及其後上訴人雖於八十九年三月十一日申請服務到晚上七時，但亦因服務人員
    無法配合而結案（見第一審卷第一三九頁），且上訴人並未舉證證明本件請求系
    因全天看護而實際為支出等情，顯見上訴人雇請看護，均在白天時段，要不因事
    故發生之前後有所不同。其於本院審理時所稱本件看護費用係因需全天看護所為
    支出，與原支付之看護費用並不重複云云（見本院卷第三九頁），並不可採。
  (四)財物損失費部分：
　　按系爭財物損失，固非因犯罪所受損害，不得提起刑事附帶民事訴訟，但上訴人
    既於提起附帶民事訴訟時，即為系爭財物損失費用賠償之請求，並於附帶民事訴
    訟移送第一審法院民事庭後，被上訴人並無異議而為本案言詞辯論，上訴人復已
    繳納此部分裁判費（見第一審卷第四頁、第三二頁、第三五頁、第一五一頁），
    則上訴人就此部分於第一審之追加，尚不合法，被上訴人辯稱上訴人所繳納之費
    用並非本件財務損害部分，並不可採。茲就上訴人請求之項目分述如下：
  1.上訴人請求腳踏車損失八千五百元，已據提出收據一紙（見第一審卷第八四頁）
    為證。雖然系爭腳踏車係遭他人偷走，並為上訴人所不爭執（見第一審卷第一０
    七頁），復有上訴人自製毀損財物詳細表載損害情況「失蹤」可參（見第一審卷
    第八三頁），但被上訴人就上訴人所辯伊於系爭車禍發生時即被送入醫院乙節，
    並不爭執，而以腳踏車之體積與重量，非如上訴人所攜帶之相機、攝影機般，得
    於送醫院救治之同時，一併帶離現場，則其因無法即為帶離現場，而遭人竊取，
    所受損害與本件車禍之發生，即難謂無相當之因果關係，故上訴人請求此部分之
    損害，自應准許。本院審酌該腳踏車（捷安特牌）於八十八年三月二十七日以八
    千五百元購入，至八十八年九月二十二日車禍發生後失竊，使用期間約半年，而
    以腳踏車之使用耗損不高，及捷安特牌腳踏車品質素負盛名等情，認拆舊後，尚
    有八千元之價值，故此部分，上訴人之請求於八千元之範圍內應予准許，逾此部
    分，則不應准許。
  2.上訴人請求攝影錄影器材修理費九千一百元，業據提出相片、收據（見第一審卷
    第八四頁、第一七二頁、第一七四頁、第一七七頁、第一七八頁）為證。被上訴
    人對此部分請求金額並不爭執（見第一審卷第一五一頁、第一八一頁），故上訴
    人以修理費用作為所減少價額請求賠償之依據，應予准許。
  3.上訴人於第一審法院請求衣服（內外衣名牌）、鞋襪、皮帶等一萬元（其中五千
    元未經上訴後確定），固據提出手錶、鞋子、衣服毀損之相片（見第一審卷第一
    五三頁、第一七三頁、第一七五頁、第一七六頁）為證，惟其無法提出該等物品
    當初購買之實際價格及因本件車禍致毀損所減少價額之相關證明資料供參考。本
    院根據上訴人所提照片內容，審酌系爭物品之一般市價、新舊程度、毀損情況等
    因素，認為上訴人請求賠償五千元為相當，應予准許。
  (五)慰撫金部分：
　　本件被上訴人侵害上訴人身體及健康，上訴人精神上自受有損害，當可請求精神
    上之損害賠償，而民法第一百九十五條第一項所賠償之金額是否相當，應斟酌雙
    方身分資力與加害程度，及其他各種情形核定相當數額，此有最高法院五十一年
    度台上字第二二三號判例可資參照。本院審酌上訴人所受左手臂骨折之傷害，全
    因被上訴人之過失行為所致，而以上訴人本已罹多重殘障（見第一審卷第一三五
    、一三六頁），復因本件之侵權行為受有左手尺橈骨開放性骨折之傷害，在醫院
    板拔除（見本院卷第七九頁診斷證明書），其受有肉體、精神之加乘痛苦，自可
    認定。再參酌上訴人於事故發生時雖甫自學校畢業，月薪約二萬多元，八十八年
    度所得五千六百六十五元，名下尚無不動產，此有被上訴人所提薪資證明（見本
    院前審卷第一八一頁）、財政部財稅資料中心九十年二月二十一日資五字第九○
    ○二三三六一號函在卷可按（見第一審卷第九三頁）。而上訴人為公務人員，每
    月薪資約五萬元，加計其他收入，年收入八十餘萬元，此有上訴人所提薪資清冊
    （見第一審卷第四七頁）、扣繳憑單在卷可參（見第一審卷第九七頁至第一０三
    頁、第一一一頁），然因本件事故後遭檢舉違反公務人員服務規範等，而疲於自
    清等一切情狀，認為上訴人請求精神上之損害賠償，除已確定之十五萬元外，應
    以再賠償三十五萬元為適當，逾此部分之請求，不應准許。
五、綜上所述，除已確定部分外，上訴人依侵權行為之法律關係，請求被上訴人再給
    付三百三十二萬九千八百六十五元及自八十九年七月二十一日起至清償日止按年
    息百分之五計算之利息。於三十七萬二千七百八十元（６８０＋８０００＋９１
    ００＋５０００＋３５０００＝３７２７８０）及利息部分，為有理由，應予准
    許。第一審法院就此部分，為上訴人敗訴之判決，並駁回其假執行之聲請，尚有
    未洽，上訴意旨求予廢棄改判，為有理由，爰由本院予以廢棄改判如主文第二項
    所示。至上訴人之請求不應准許部分，第一審法院為上訴人敗訴之判決，並駁回
    其假執行之聲請，經核並無不合，上訴意旨求予廢棄改判，為無理由，應駁回其
    上訴。至兩造其餘攻擊防禦方法，經核與本件勝負之判斷無涉，爰未一一審酌，
    附此說明。
六、據上論結，本件上訴為一部有理由，一部無理由，依民事訴訟法第四百四十九條
    第一項、第四百五十條、第七十九條，判決如主文。
中　　　華　　　民　　　國　　九十三　　年　　　八　　　月　　二十三　　日
                                民事第二庭
                                    審判長法  官  張　耀　彩
                                          法  官  黃  嘉  烈
                                          法  官  王　仁　貴
正本係照原本作成。
上訴人如不服本判決，應於收受送達後二十日內向本院提出上訴書狀，其未表明上訴
理由者，應於提出上訴後二十日內向本院補提理由書狀（均須按他造當事人之人數附
繕本）上訴時應提出委任律師或具有律師資格之人之委任狀；委任有律師資格者，另
應附具律師資格證書及釋明委任人與受任人有民事訴訟法第四百六十六條之一第一項
但書或第二項（詳附註）所定關係之釋明文書影本。
被上訴人不得上訴。
中　　　華　　　民　　　國　　九十三　　年　　　八　　　月　　二十四　　日
　　　　　　　　　　　　　　　　　　　　　書記官  鄭　兆　璋
附註：
民事訴訟法第四百六十六條之一（第一項、第二項）：
對於第二審判決上訴，上訴人應委任律師為訴訟代理人。但上訴人或其他法定代理人
具有律師資格者，不在此限。
上訴人之配偶、三親等內之血親、二親等內之姻親，或上訴人為法人、中央或地方機
關時，其所屬專任人員具有律師資格並經法院認為適當者，亦得為第三審訴訟代理人
。
